【裁判字號】    89,易,1498
【裁判日期】    890818
【裁判案由】    恐嚇取財等
【裁判全文】
臺灣臺北地方法院刑事判決              八十九年度易字第一四九八號
    公  訴  人  臺灣臺北地方法院檢察署檢察官
    被      告  乙○○
右列被告因恐嚇取財等案件，經檢察官提起公訴（八十九年度偵字第九八二五號），
本院判決如左：
    主      文
乙○○連續意圖為自己不法之所有，以恐嚇使人將本人之物交付，未遂，處有期徒刑
肆年陸月，扣案之手抄便條紙伍張沒收。又變造身分證，足以生損害於公眾及他人，
處有期徒刑參月，扣案之「己○○」身分證上「乙○○」照片壹張沒收。應執行有期
徒刑肆年捌月扣案之手抄便條紙伍張、「己○○」身分證上「乙○○」照片壹張均沒
收。
    事      實
一、乙○○前曾有恐嚇取財及妨害兵役等前科，竟不知悛悔，為仿效日本千面人在飲
    料下毒，恐嚇商家取財之犯案手法，先於民國 (下同) 八十九年五月初，在其位
    於台中市○○路三十九巷二十九弄三號家中，趁其母親沈春花疏於注意之際，下
    手竊取其舅父甲○○委託沈春花保管之之郵局金融卡一張（局號：0000000 、帳
    號：0000000） ，準備持以供作向勒索對象要求交付款項時匯入款項帳戶之用（
    親屬間竊盜部分，未據告訴），得手後，即基於意圖為自己不法所有之概括犯意
    ，先（一）自八十九年五月三日起，透過0000000000行動電話或路邊公用電話恐
    嚇之方式，於嗣三日內陸續對位於台中市○○區○路二十六號之維他露食品有限
    公司（下稱維他露公司）恐嚇錢財新台幣（下同）一百萬元，並恫嚇如果不從，
    要將該公司飲料下毒，再放置到各量販店、超商零售店，乙○○原要求該公司派
    人至彰化市○○○路與中央西路口交付款項（經還價後約定為八十萬元），嗣又
    改要求將款項匯入郵局 (局號：0000000、帳號：0000000) 甲○○帳戶，陸續恐
    嚇期間為加強恫嚇效果，復打電話向台中市○○路全家便利超商、大里市大買家
    量販店，指明要對該公司飲料下毒，嗣因該公司向警方報案，且不願付款而未得
    逞。（二）乙○○復於同年五月十日下午二時三十分，以上開行動電話撥打入（
    02）00000000號黑松股份有限公司臺北總公司（下稱黑松公司），要求總機轉接
    主管，迨該公司總務處總務部經理丁○○接聽電話後，乙○○則以上開同一手法
    ，向丁○○恫稱「我已在你們黑松公司所生產之產品放不明藥物，如果不處理，
    我就要派小弟在全省有出售黑松產品之商店，放置不明藥物」，威脅交付二百萬
    元，同日下午三時三十分許、四時三十分許，接續以電話向丁○○恐嚇，同月十
    一日上午十時三十分再致電丁○○恫嚇稱「你們公司決定如何」，並將金額降為
    五十萬元，丁○○因表明公司僅願付五萬元，引起乙○○之不滿，於掛斷電話後
    ，乙○○即以一０五號長途查號台查得桃園市萬客隆股份有限公司總機（03）00
    00000號、統一超商股份有限公司顧客服務專線000000000，並於同日下午一時四
    十五分、五十分，兩度透過其個人上開行動電話，撥打桃園市萬客隆股份有限公
    司電話，同日下午二時許，再以行動電話撥打統一超商股份有限公司顧客服務專
    線，分別向各該公司接聽電話之主管人員丙○○、李珮虹恫以「我已在你們公司
    賣場之黑松飲料產品內動過手腳，若果發生事情，找黑松公司負責」、「桃園地
    區便利商店所有黑松飲料我已動過手腳」等語，並將上情電告丁○○，藉以加強
    對黑松公司施壓，嗣復於同月十二日上午十時十七分、十一時一分、十一時三十
    五分，分別在台中市○○路六二八號前、同市○○街一三八號前、同市○○街一
    號前，利用公用電話（外碼0000000、0000000、0000000)接續向丁○○恐嚇取財
    時，為警查獲正在以公用電話討價還價之乙○○，並從其身上起出其所有供恐嚇
    取財用之載有甲○○字樣之局號帳號字樣之手抄便紙條一張，旋即帶同乙○○前
    往其位於台中市○○路六三二號愛麗西施大飯店第九Ｏ一室內，再扣得其所有供
    恐嚇取財用之載有被勒索廠商電話紙張及地圖之手抄便條紙四張。
二、乙○○於八十七年十二月間，在桃園縣大興西路某便利商店門口，拾獲己○○所
    遺失之中華民國國民身分證一枚，竟未報警處理，反侵占入己（侵占部分已罹於
    追訴權時效），嗣於八十八年七月間，在其位於台中市○區○○路一八一巷二之
    一號住處，以換貼照片之方式，變造該身分證，足以生損害於己○○及身分查核
    之正確性。嗣於八十九年五月十二日十一時四十五分許，為偵辦前開恐嚇取財案
    件之警員查獲時，自其身上起出已換貼其所有之自己照片之變造身分證一枚。
三、案經臺北市政府警察局移送台灣台北地方法院檢察署檢察官偵查起訴。
    理      由
一、右開犯罪事實，業據被告乙○○供認不諱，恐嚇取財部分，核與被害人維他露公
    司企劃處高級專員戊○○、黑松公司總務處總務部經理丁○○、萬客隆股份有限
    公司百貨部副理丙○○、統一超商股份有限公司營業部企劃專員李珮虹證述情節
    相符，復有臺北市政府警察局通訊監察結束報告書、通訊監察譯文表十五張、甲○○所有郵局金融卡（局號：0000000、帳號：0000000）、載有甲○○字樣之帳
    號局號帳號字樣之手抄便條紙一張，摩拖羅拉牌手機（門號0000000000）一台、
    載有被勒索廠商電話紙張及地圖之手抄便條紙四張等可資佐證；變造身分證部分
    ，查該身分證係己○○所遺失，亦據證人己○○於警訊中供述在卷，並有經換貼
    被告照片之身分證一枚扣案為憑。事證明確，其犯行洵堪認定。
二、被告意圖為自己不法所有，以恐嚇手段欲使人交付財物未遂，核其所為，係犯刑
    法第三百四十六條第三項、第一項之恐嚇取財未遂罪。其先後多次恐嚇取財行為
    ，時間緊接，觸犯構成要件相同之罪名，顯係基於概括之犯意反覆為之，為連續
    犯，應以一罪論，並加重其刑；其恐嚇取財行為為未遂，依法減輕其刑，併予先
    加後減。又被告變造己○○所有身分證之行為，自足生損害於己○○及身分查核
    之正確性，所為係犯刑法第二百十二條變造特種文書罪。所犯上開二罪，犯意各
    別，罪名不同，應予分論併罰。爰審酌被告犯罪之動機、目的，品行不佳，前即
    有恐嚇取財前科，正值年輕，卻不知悔悟，不以正途賺取錢財，竟仿效日本千面
    人手法，連續向飲料廠商以於飲料中下毒物之方法，恐嚇勒索錢財，不僅置大眾
    生命安全於不顧，且易造成消費者人心惶惶，嚴重危害社會之治安，所生之危害
    重大，其變造身分證所生之潛在危害，暨犯罪後之態度尚稱良好等一切情狀，就
    各罪分別量處如主文所示之刑，並定其應執行刑。扣案之手抄便條紙合計五張，
    係供被告恐嚇取財之用，己○○所有之身分證上被告之照片一張，則係供變造身
    分證之用，且均屬被告所有，此經其供陳在卷，均併予宣告沒收。至扣案之行動
    電話一具，雖屬被告所有，但被告供稱於查獲前約一年即已購買，供一般聯絡用
    ，經本院勘驗，依該行動電話外觀，其並非新品，被告所陳應屬可信，既非專供
    犯罪所用之物，爰不為沒收之諭知，應予敘明。
三、公訴人雖另認被告有行使上開變造之身分證之行為，但公訴人於起訴書上並未具
    體指出行使之時、地，僅泛稱「供己使用」，且為被告所否認，遍查卷內資料，
    亦無任何證據足資認定被告有此部分之犯行，此部分依法本應為無罪之諭知，但
    因此部分與上開論處被告變造身分證部分有吸收關係，茲不另為無罪之諭知，附
    此說明。
據上論斷，應依刑事訴訟法第二百九十九條第一項前段，刑法第五十六條、第三百四
十六條第三項、第一項、第二百十二條、第二十六條前段、第五十一條第五款、第三
十八條第一項第二款，罰金罰鍰提高標準條例第一條前段，判決如主文。
本案經檢察官陳佳秀到庭執行職務
中    華    民    國  八十九      年       八      月     十八      日
                                      臺灣臺北地方法院刑事第四庭
                                          法  官  侯水深
右正本證明與原本無異。
如不服本判決，應於判決送達後十日內，向本院提出上訴狀。
                                          書記官  陳彥蕖
中    華    民    國      八十九      年      八       月     二十一    日
刑法第二百十二條
偽造、變造護照、旅券、免許證、特許證及關於品行、能力、服務或其他相類之證書
、介紹書，足以生損害於公眾或他人者，處一年以下有期徒刑，拘役或三百元以下罰
金。
刑法第三百四十六條
意圖為自己或第三人不法之所有，以恐嚇使人將本人或第三人之物交付者，處六月以
上五年以下有期徒刑，得併科一千元以下罰金。
以前項方法得財產上不法之利益或使第三人得之者，亦同
前二項之未遂犯，罰之。


司法院資訊處製作；財團法人民間司法改革基金會備份。
